臺灣高等法院臺中分院刑事判決　　　　95年度上訴字第2798號
上　訴　人
即　被　告　乙○○
　　　　　　　　　　（現另案於臺灣臺中監獄執行中）
指定辯護人　本院公設辯護人甲○○
上列上訴人因偽造貨幣案件，不服臺灣臺中地方法院95年度訴緝
字第454號中華民國95年10月23日第一審判決（起訴案號：臺灣
臺中地方法院檢察署94年度偵續字第387號），提起上訴，本院
判決如下：
    主  文
上訴駁回。
    犯罪事實
一、乙○○前於民國89年間，因犯竊盜、毒品危害防制條例等案
    件，經臺中地方法院分別於90年5月21日、90年8月22日，以
    90年度易字第101號、90年度易字第2263號判處有期徒刑1年
    及8月確定，嗣經裁定定應執行刑為有期徒刑1年6月確定，
    於92年5月9日假釋出監交付保護管束，甫於92年9月29日縮
    短刑期保護管束期滿未經撤銷視為執行完畢。乙○○基於意
    圖供行使之用之犯意，於93年11月13日，在臺中市○○路與
    北平路交岔路口之某汽車旅館內，自友人鄭保安處（業經臺
    中地方法院以94年度訴字第1984號判處有期徒刑3年10月確
    定），取得面額均為新臺幣（下同）1千元之偽造通用紙幣
    共201張（含號碼：BR968173YG計49張、BR968175YG計50張
    、BR968176YG計53張、BR968177YG計49張）後，藏置在其所
    租用（以莊秋林之名義承租）之車號6J－9959號自小客車內
    ，欲伺機使用，而收集該等偽造之201張通用紙幣。惟乙○
    ○未及行使前開偽造之通用紙幣，即經警於93年11月15日22
    時55分許，於乙○○停放在臺中市○○路306巷10號9樓之2
    大樓管理室旁之上開6J－9959號自小客車內盤檢查獲，並當
    場扣得前開偽造之1千元通用紙幣共201張。
二、案經臺中縣警察局霧峰分局報請臺灣臺中地方法院檢察署檢
    察官偵查後為不起訴處分（94年度偵字第10624號），經檢
    察官依職權聲請再議，由臺灣高等法院臺中分院檢察署檢察
    長以94年度上職議字第4986號命令發回，經檢察官續行偵查
    起訴。
    理  由
壹、程序方面：
    按被告以外之人於偵查中向檢察官所為陳述，除顯有不可信
    之情況者外，得為證據，同法第159條之1第2項定有明文。
    偵查中對被告以外之人（包括證人、鑑定人、告訴人、被害
    人及共同被告等）所為之偵查筆錄，或被告以外之人向檢察
    官所提之書面陳述，性質上均屬傳聞證據。惟現階段刑事訴
    訟法規定檢察官代表國家偵查犯罪、實施公訴，依法其有訊
    問被告、證人及鑑定人之權，證人、鑑定人且須具結，而實
    務運作時，檢察官偵查中向被告以外之人所取得之陳述，原
    則上均能遵守法律規定，不致違法取供，其可信度極高，職
    是，被告以外之人前於偵查中已具結而為證述，除反對該項
    供述得具有證據能力之一方，已釋明「顯有不可信之情況」
    之理由外，不宜以該證人未能於審判中接受他造之反對詰問
    為由，即遽指該證人於偵查中之陳述不具證據能力。且所謂
    不可信性情況，法院應審酌被告以外之人於陳述時之外在環
    境及情況，例如：陳述時之心理狀況、有無受到外力干擾等
    ，以為判斷之依據。本件證人鄭安保、莊秋林、翁淑芬於檢
    察官偵查中，以證人之身分陳述，經告以具結義務及偽證處
    罰後，於命證人朗讀結文後具結，其係於負擔偽證罪之處罰
    心理下證述，並以具結擔保其供述之真實性，又無受其他不
    當外力干擾之情形，其等未曾提及檢察官在偵查時有不法取
    供之情形，依上說明，其等於偵查中之證言自均具有證據能
    力。
貳、實體方面：
一、訊據上訴人即被告乙○○（下稱被告）矢口否認前揭犯行，
    辯稱：伊沒有要拿偽造紙幣來使用，伊是要還給鄭安保，還
    來不及還給他就被查獲云云。經查：
  (一)被告對於上開犯罪事實已於原審審理時坦承不諱（見原審卷
    第68、74、75頁），參以證人鄭安保於偵訊時結證稱：「當
    天我有拿2百多張的偽鈔給乙○○，是在興安路附近的汽車
    旅館，總數超過2百張，面額是1000的，來源是我被判偽造
    貨幣案件的同一批來源，因為乙○○從朋友處得知我有偽鈔
    的來源，叫我給他的，我並沒有收取乙○○任何代價，但是
    我給乙○○偽鈔之後，也沒有跟他提任何代價，我只是想說
    以後要跟乙○○要毒品比較方便。」、「我親手將偽鈔交給
    乙○○，之後他交給誰我不清楚。我住在文心路的大樓，我
    放心不下，我打電話給乙○○，乙○○跟他的女友開一輛車
    子來，並沒有還我，乙○○跟我上樓，說車子被他女友開走
    了，他說偽鈔放在車上，他是故意不還的，他要做何事我不
    清楚。」等語（見94年偵續字第387號卷第19、20頁），證
    人鄭安保於原審審理中結證稱：伊有於93年11月13日，在臺
    中市○○路及北平路交岔路口汽車旅館內交給被告201張千
    元偽鈔，因為被告知道伊有這些偽鈔，伊確認這些是偽鈔，
    有跟被告說這些是偽鈔，因為被告說要看這些偽鈔，伊才送
    過去給被告，被告看完後就拿去車上放等語（見原審卷第69
    頁至第70頁）；證人即當時在場之莊秋林亦於偵查中結證稱
    ：離查獲的前2天，在興安路的汽車旅館，伊在場看到鄭安
    保拿偽鈔給乙○○，有聽到鄭安保與被告在講，意思是假的
    ，大約有三疊，還叫乙○○之前的女友數等語（見94年偵緝
    字第607號卷第20頁)，證人莊秋林於原審審理中結證稱：93
    年11月13日鄭安保交付偽鈔予被告時，伊有在場，伊有看到
    鄭安保拿1包東西給被告，有聽他們說那是偽鈔，鄭安保拿
    偽鈔給被告時，他們有提到那是假錢等語（見本院卷第72頁
    至第73頁）；又扣案之偽鈔是在租用之6J－9959號自小客車
    為警查獲，該租用之自用小客車實際租用人為被告，而以莊
    秋林之名義承租，後來由被告將該車開走等情，亦據證人翁
    淑芬於94年6月6日偵查中證述屬實（見94年偵緝字第607號
    卷第29頁）。依上開情事以觀，足認被告事先即知悉證人鄭
    安保有偽鈔而約定交付，且於向證人鄭安保取得偽鈔之際再
    行確認之，被告顯已明知鄭安保所交付者係偽鈔，猶收集之
    ，且並無返還該批偽鈔給鄭安保之意思，足認被告欲以之供
    行使之犯罪意圖甚明，益徵被告於原審審理中之自白確與事
    實相符。
  (二)此外，復有前開偽造之1千元通用紙幣共201張扣案可資佐證
    。又前開扣案之1千元偽鈔經送請中央銀行發行局函轉中央
    印製廠進行鑑定結果，認該批偽鈔均係以彩色噴墨方式仿印
    ，無凹版印紋凸起效果，紙張非鈔券紙；水印及安全線以灰
    色墨在紙張背面仿製；安全線另以燙印薄膜（含面額數字）
    仿鈔券正面五段裸露部分；左下角面額數字以亮光物質仿折
    光變色油墨，均屬偽造等情，有中央印製廠94年12月23日中
    印發字第0940005307號函1紙在卷可參（見原審95年度訴字
    第23號卷第24頁）。據上所述，本件事證明確，被告犯行堪
    以認定，應予依法論科。
二、新舊法之比較：
    查被告犯罪後，刑法部分條文、於94年2月2日修正公布，並
    於95年7月1日施行。按行為後法律有變更者，適用行為時之
    法律，但行為後之法律有利於行為人者，適用最有利於行為
    人之法律，修正後刑法第2條第1項定有明文。此條規定係規
    範行為後法律變更所生新舊法律比較適用之準據法，本身尚
    無新舊法比較之問題，於新法施行後，應一律適用新法第2
    條第1項之規定，為「從舊從輕」之比較，先予敘明。再按
    本次法律變更，比較時應就罪刑有關之共犯、未遂犯、想像
    競合犯、牽連犯、連續犯、結合犯，以及累犯加重、自首減
    輕暨其他法定加減原因（如身分加減）與加減例等一切情形
    ，綜其全部罪刑之結果而為比較（最高法院95年5月23日95
    年度第8次刑庭會議決議參照）。且修正新舊法比較適用有
    下列原則：1.比較新舊法，應就罪刑有關法定加減原因等一
    切情形，綜合其全部之結果而為比較，再適用有利於行為人
    之法律處斷（最高法院88年度臺上字第5840號判決參照）。
    2.須行為時法與裁判時法均有處罰，始有刑法第2條第1項之
    比較適用新、舊法（最高法院88年度臺上字第7013號判決參
    照）。3.倘新、舊法均有處罰，而新法之適用範圍較諸舊法
    有所限制時，必其行為同時符合修正後之法律所規定之犯罪
    構成要件，始有刑法第2條第1項但書之適用（最高法院92年
    度臺上字第4238號判決參照）。4.比較新舊法之結果，應全
    部適用舊法或新法，不得割裂適用（最高法院87年度臺非字
    第400 號判決）。故經此比較適用結果，應全部適用舊法，
    或全部適用新法。被告所犯之罪，經綜合比較修正前後之刑
    法及相關條文：
  (一)關於罰金刑：刑法第196條第1項之意圖供行使之用而收集偽
    造之通用紙幣罪，其罰金部分之法定刑原為得併科銀元5千
    元以下罰金，依罰金罰鍰提高標準條例第1項前段之規定提
    高為10倍，提高結果為得併科銀元5萬元以下罰金；而依修
    正後刑法施行法第1條之1規定：「（第一項）中華民國94
    年1月7日刑法修正施行後，刑法分則編所定罰金之貨幣單位
    為新臺幣。（第二項）94年1月7日刑法修正時，刑法分則編
    未修正之條文定有罰金者，自94年1月7日刑法修正施行後，
    就其所定數額提高為30倍。但72年6月26日至94年1月7日新
    增或修正之條文，就其所定數額提高為3倍」，及刑法第33
    條第5款修正為：「主刑之種類如下：五、罰金：新臺幣1千
    元以上，以百元計算之」等規定觀之，依修正後之法律，刑
    法第196條第1項意圖供行使之用而收集偽造之通用紙幣罪所
    得科處之罰金刑最高額為新臺幣15萬元、最低額為新臺幣1
    千元，然依被告行為時即修正前刑法第33條第5款規定之罰
    金最低額為銀元1元，並提高10倍計算，前開罰金刑，最高
    額為銀元5萬元，最低額為銀元10元，若乘以3倍而換算為新
    臺幣，最高額雖與新法同為新臺幣15萬元，然最低額僅為新
    臺幣30元，因此，比較上述修正前、後之刑罰法律，自以被
    告行為時即修正前關於科處罰金刑之法律較有利於被告。
  (二)關於累犯：修正前刑法第47條規定：「受有期徒刑之執行完
    畢，或受無期徒或有期徒刑一部之執行而赦免後，5年以內
    再犯有期徒刑以上之罪者，為累犯，加重本刑至二分之一」
    ，而修正後之刑法第47條第1項則規定：「受徒刑之執行完
    畢，或一部之執行而赦免後，5年以內故意再犯有期徒刑以
    上之罪者，為累犯，加重本刑至二分之一」，對於受有期徒
    刑之執行完畢，5年以內故意再犯有期徒刑以上之罪者，修
    正前後規定均認應論以累犯，且均應加重其刑，對被告而言
    並無有利或不利之情形，不生任何影響，應逕適用修正前刑
    法之規定。
  (三)綜合上述各條文修正前、後之比較，揆諸前揭最高法院決議
    及修正後刑法第2條第1項規定之「從舊從輕」原則，被告自
    應適用其行為時之法律，即修正前刑法之相關規定，予以論
    處。
三、按中央銀行所發行之新臺幣幣券，既經政府訂為法幣，具有
    強制流通之性質，自屬刑法上所稱之通用紙幣，此有最高法
    院28年上字第896號、44年台非字第26號判例意旨可資參照
    ；又按刑法第196條第1項所謂意圖供行使之用而收集通用紙
    幣之罪，祇以供行使之意思將偽券收集到手後，即屬既遂，
    至嗣後之行使與否，於其犯罪之成立無關，亦有最高法院27
    年上字第331號判例意旨足資參照。被告意圖供行使之用，
    而收集扣案之1千元偽造紙鈔共計201張，是核其所為，係犯
    刑法第196條第1項之意圖供行使之用而收集偽造之通用紙幣
    罪。查被告前於89年間，因犯竊盜、毒品危害防制條例等案
    件，經臺灣臺中地方法院分別於90年5月21日、90年8月22日
    ，以90年度易字第101號、90年度易字第2263號判處有期徒
    刑1年及8月確定，嗣經裁定定應執行刑為有期徒刑1年6月確
    定，於92年5月9日假釋出監交付保護管束，甫於92年9月29
    日縮短刑期保護管束期滿未經撤銷視為執行完畢，有臺灣高
    等法院被告前案紀錄表及臺灣臺中地方法院檢察署刑案資料
    查註紀錄表各1份在卷可憑，其於受有期徒刑執行完畢後，5
    年以內故意再犯本件有期徒刑以上之罪，不論依修正前之刑
    法第47條，或修正後之刑法第47條第1項之規定，均構成累
    犯，對被告而言並無有利或不利之情形，自不生新舊法比較
    之問題，應逕依修正前之刑法第47條，論以累犯，並加重其
    刑。
四、原審認被告犯行事證明確，適用刑法第2條第1項前段、第
    196條第1項、修正前刑法第47條，罰金罰鍰提高標準條例第
    1條前段之規定，並審酌被告為貪取不法利益，意圖供行使
    之用，竟向他人收集偽造之千元紙幣共201張，偽鈔金額計
    達20萬零1千元，數量不少，雖未及行使即為警查獲，損害
    未至擴大，惟此舉對社會金融秩序之妨害非小，其收集之舉
    仍助長偽造紙幣之流通，兼衡酌其於犯後於偵查及原審準備
    程序中猶否認犯行，迄原審審理中始供承坦承犯行，犯後態
    度尚可等一切情狀，量處有期徒刑三年四月，以示懲儆。復
    敘明扣案偽造之1千元通用紙幣共計201張，應依刑法第200
    條規定，不問屬於犯人與否，均宣告沒收。經核原審認事用
    法均無不合，量刑亦屬允當，被告上訴仍否認犯罪，經核並
    無理由，應駁回其之上訴。
據上論斷，應依刑事訴訟法第368條，判決如主文。
本案經檢察官丙○○到庭執行職務。
中　　華　　民　　國　　96　　年　　1 　　月　　18　　日
            刑事第十一庭  審判長法　官　陳　朱　貴
                                法　官  何　志　通
                                法　官  胡　文　傑
上列正本證明與原本無異。
如不服本判決應於收受送達後十日內向本院提出上訴書狀，其未
敘述上訴之理由者並得於提起上訴後十日內向本院補提理由書（
均須按他造當事人之人數附繕本）。
　　　　　　　　　　　　　　　　書記官　陳　文　琴
中　　華　　民　　國　　96　　年　　1 　　月　　18　　日
